【裁判字號】    92,上易,130
【裁判日期】    920716
【裁判案由】    損害賠償
【裁判全文】
臺灣高等法院高雄分院民事判決  九十二年度上易字第一三○號
      上  訴  人    丙○○
      被 上訴 人    宇家交通事業有限公司
      法定代理人    己○○
      訴訟代理人    丁○○
      被 上訴 人    新東發汽車貨運股份有限公司
                              .
      法定代理人    戊○○    .
      訴訟代理人    庚○○    .
      被 上訴 人    甲○○  .
      訴訟代理人    曾劍虹律師
      複 代理 人    洪明俊律師
      被 上訴 人    乙○○  .
右當事人間請求損害賠償事件，上訴人對於中華民國九十二年二月二十五日臺灣高雄
地方法院九十年度訴字第二四四七號第一審判決提起上訴，並為訴之追加，本院判決
如左：
    主    文
上訴及追加之訴均駁回。
第二審及追加之訴訴訟費用由上訴人負擔。
    事實及理由
一、上訴人起訴主張：被上訴人甲○○受僱於被上訴人新東發汽車貨運股份有限公司
    （下稱新東發公司）擔任司機，被上訴人乙○○受僱於被上訴人宇家交通事業有
    限公司（上訴人及原判決均誤載為宇家交通事業股份有限公司，上訴人於本院已
    更正，下稱宇家公司）之司機，被上訴人甲○○於民國八十九年四月一日中午十
    二時四十五分許，駕駛車牌號碼六Ｋ—一一五號營業大貨車沿高雄市楠梓區○○
    ○路，由東向西方向行駛至清安路口附近時，理應注意汽車超速時，應顯示左轉
    方向燈，並於前車左側保持半公尺以上之間隔超過，行至安全距離後，再顯示右
    轉方向燈駛入原行路線。而依當時情形，晴天、無障礙物、視距良好，又無不能
    注意之情形，竟疏於注意及此。適有被上訴人乙○○駕駛之車牌號碼ＸＭ—三九
    七號營業用拖車，亦本應注意交叉路口十公尺內不得臨時停車，且臨時停車應依
    車輛順行方向緊靠道路右側等規定，竟疏於注意，僅因貪圖停車購買便當之一時
    便利，擅自停車於該路慢車道上，被上訴人甲○○遂於超車通過前開乙○○所停
    車之慢車道路段時，不慎與同方向由上訴人所駕駛之車牌號碼ＸＬＲ—二三三號
    機車發生擦撞，致上訴人摔倒，並因此受有左側腦血管病變、雙側總頸動脈硬化
    、左鎖骨骨折等多處傷害。甲○○及乙○○因而犯業務過失傷害罪，業經法院判
    處罪刑確定（台灣高雄地方法院八十九年度交易字第七二九號、鈞院九十年度交
    上易字第二一一號）。而上訴人因此事故計支出醫療費用新台幣（下同）十萬八
    千二百二十五元、就醫交通費用四萬四千九百八十元、看護費用三萬元、一年不
    能工作之薪資損失共三十六萬元，且上訴人所受傷勢嚴重，造成精神上痛苦非常
    ，併請求精神慰撫金四十五萬六千七百九十五元，合計一百萬元。爰依民法侵權
    行為之法律關係，求為判決：被上訴人應連帶給付上訴人一百萬元，及自起訴狀
    繕本送達翌日起，均至清償日止，按週年利率百分之五計算之利息，並陳明願供
    擔保，請准宣告假執行等語。又上訴人對於原審判決提起上訴，於本院為訴之追
    加，主張其日後鎖骨需手術取出鋼釘，手術費用為十萬元，並按被上訴人應負十
    分之七之過失責任比例計算，追加請求被上訴人應賠償手術費用七萬元等語。
二、被上訴人則均以：上訴人不能工作之期間最長為六個月，上訴人主張一年不能工
    作，並無理由。又上訴人雖另主張日後鎖骨需手術取出鋼釘，手術費用十萬元，
    惟上訴人既稱不願手術，且無實際支出，難認確有損失，且上訴人請求再給付醫
    療費用，已有全民健保可支付，又欠缺自付額憑證，上訴人之請求應無理由等語
    ，資為抗辯。
三、原審判決被上訴人甲○○及乙○○應連帶給付上訴人四十七萬一千二百七十六元
    （即醫藥費用及復健費用共三萬三千二百七十一元、就醫交通費用二萬九千九百
    八十元、看護費用三萬元、不能工作之薪資損失十八萬元、精神慰撫金四十萬元
    ，合計六十七萬三千二百五十一元，經原審以上訴人應負百分之三十之過失責任
    ，依過失相抵之規定，認上訴人得請求被上訴人賠償之金額為四十七萬一千二百
    七十六元，下同）及法定遲延利息，甲○○及新東發公司應連帶給付上訴人四十
    七萬一千二百七十六元及法定遲延利息，乙○○及宇家公司應連帶給付上訴人四
    十七萬一千二百七十六元及法定遲延利息，及如被上訴人其中一人履行給付，其
    餘被上訴人於給付之範圍內免給付之義務，並駁回上訴人其餘之訴，且酌定擔保
    金額為假執行及免為假執行之宣告。上訴人對於原審判決其敗訴之薪資損失十八
    萬元部分提起上訴，並於本院為訴之追加，主張其日後鎖骨需手術取出鋼釘，手
    術費用為十萬元，合計二十八萬元，按被上訴人應負十分之七之過失責任比例計
    算，請求被上訴人應再連帶給付十九萬六千元（其中十二萬六千元部分係上訴人
    對原判決不服，上訴請求之金額，另七萬元係上訴人於第二審追加之訴請求之金
    額），而於本院聲明：(一)原判決關於駁回上訴人後開第二項之訴及該部分訴訟費
    用之裁判，均廢棄。(二)被上訴人甲○○及乙○○應再連帶給付上訴人十九萬六千
    元，及甲○○自九十年一月二十一日起，乙○○自九十年一月二十二日起，均至
    清償日止，按年息百分之五計算之利息。(三)被上訴人甲○○及新東發公司應再連
    帶給付上訴人十九萬六千元及均自九十年一月二十一日起至清償日止，按年息百
    分之五計算之利息。(四)被上訴人乙○○及被上訴人宇家公司應再連帶給付上訴人
    十九萬六千元，及乙○○自九十年一月二十二日起，宇家公司自九十年一月二十
    一日起，均至清償日止，按年息百分之五計算之利息。被上訴人則聲明駁回上訴
    及追加之訴。（原審判決被上訴人其餘敗訴部分，未據上訴，已告確定。）
四、經查被上訴人甲○○受僱於被上訴人新東發公司擔任司機，被上訴人乙○○受僱
    於被上訴人宇家公司擔任司機，被上訴人甲○○及乙○○於八十九年四月一日中
    午十二時四十五分許，分別駕駛車牌號碼六Ｋ—一一五號營業大貨車及ＸＭ—三
    九七號營業用拖車，行經高雄市楠梓區○○○路與清安路口附近時，與同方向行
    經該路口之上訴人發生車禍，致上訴人摔倒並受有左側腦血管病變、雙側總頸動
    脈硬化、左鎖骨骨折等多處傷害，甲○○及乙○○因而犯業務過失傷害罪，經法
    院判刑確定。及本件車禍之發生，被上訴人乙○○應負十分之五之過失責任，甲
    ○○應負十分之二之過失責任，上訴人應負十分之三之過失責任等情，均為兩造
    所不爭，並有行政院國軍退除役官兵輔導委員會高雄榮民總醫院診斷證明書、國
    軍左營醫院附設民眾診療服務處診斷證明書、博正醫院診斷證明書附卷可稽，且
    經原審調取本院九十年度交上易字第二一一號業務過失傷害案全卷查閱無訛，堪
    信為真實。
五、按因故意或過失，不法侵害他人之權利者，負損害賠償責任；受僱人因執行職務
    不法侵害他人權利者，由僱用人與行為人連帶負損害賠償責任。又不法侵害他人
    之身體或健康者，對於被害人因此喪失或減少勞動能力或增加生活上之需要時，
    應負損害賠償責任，民法第一百八十四條第一項前段、第一百八十八條第一項前
    段、第一百九十三條第一項分別定有明文。本件被上訴人甲○○及乙○○於前開
    時地均因駕車有過失，致上訴人受有前揭傷害，被上訴人新東發公司係甲○○之
    僱用人，被上訴人宇家公司係乙○○之僱用人，揆諸前揭規定，上訴人請求被上
    訴人應負連帶損害賠償責任，於法有據。經查上訴人受有如下之損害：醫藥費用
    及復健費用共三萬三千二百七十一元、就醫交通費用二萬九千九百八十元、看護
    費用三萬元、精神慰撫金四十萬元，被上訴人並不爭執，堪予認定。茲上訴人主
    張其因本件車禍受傷而一年不能工作，受有薪資損失三十六萬元，及其日後鎖骨
    尚需手術取出鋼釘，而受有手術費用十萬元之損害等語，為被上訴人所否認，是
    本件兩造之爭點為：(一)上訴人因本件車禍受傷而不能工作所受之薪資損失如何？
    (二)上訴人追加請求被上訴人賠償日後手術費用，有無理由？經查：
  (一)不能工作之薪資損失部分：上訴人主張其於本件車禍發生前，自八十八年二月起
    受僱於國城特護中心擔任看護工作（病患服務員），每月薪資三萬元，因本件車
    禍迄今無法工作，故請求一年不能工作之薪資損失共計三十六萬元等語，惟被上
    訴人辯稱上訴人不能工作之期間，最長為六個月等語。經查原審就上訴人受傷前
    係從事看護工作，上訴人經治療後能否正常工作一節，向高雄榮總醫院函查結果
    ，據復：「骨折癒合通常三至六個月可恢復原來工作」等語，有該院九十年十月
    三十一日（九十）高總行字第九００九四六三號函所附上訴人病歷資料查詢函覆
    表附卷可稽。原審因認上訴人因本件車禍受傷而不能工作之期間為六個月，並無
    不合，上訴人主張其迄今不能工作云云，尚非可採。是以上訴人六個月不能工作
    ，按上訴人每月薪資三萬元計算，上訴人之薪資損失為十八萬元。上訴人以其一
    年不能工作，主張其薪資損失為三十六萬元，尚不足取。
  (二)追加手術費用部分：
    上訴人雖主張其日後鎖骨需手術取出鋼釘，手術費用為十萬元云云，惟上訴人於
    本院陳述伊因胃出血，不適合手術，醫生囑咐不要再開刀，如果被上訴人敢出具
    證明保證伊開刀後胃不出血，伊才願開刀等語，則上訴人以其因胃出血而無意願
    再施行手術甚明，且上訴人未能舉證證明其日後手術取出鋼釘，需支出十萬元之
    手術費用，是上訴人主張其日後鎖骨需手術取出鋼釘，手術費用為十萬元云云，
    尚無依據。
  (三)查上訴人所受醫藥費用及復健費用共三萬三千二百七十一元、就醫交通費用二萬
    九千九百八十元、看護費用三萬元、精神慰撫金四十萬元，及不能工作之薪資損
    失十八萬元，合計六十七萬三千二百五十一元，且依過失相抵之規定，按前述兩
    造過失比例減輕賠償金額後，上訴人得請求被上訴人賠償之金額為四十七萬一千
    二百七十六元。
六、綜上所述，上訴人依侵權行為法則，自得請求被上訴人連帶給付上訴人四十七萬
    一千二百七十六元及法定遲延利息，逾此範圍之請求，即非正當，不應准許，原
    審就不應准許部分判決上訴人敗訴，並駁回其假執行之聲請，核無不合，上訴意
    旨指摘原判決此部分不當，求予廢棄改判，為無理由，應予駁回。又上訴人於本
    院為訴之追加，主張其日後鎖骨手術，取出鋼釘需支出手術費用十萬元，依過失
    相抵之規定，減輕賠償金額後，其就此部分得請求被上訴人連帶給付七萬元及法
    定遲延利息，亦無理由，應予駁回。本件事證已臻明確，兩造其他攻擊防禦方法
    及所舉證據，於判決結果不生影響，毋庸逐一論述，附此敘明。
七、據上論結，本件上訴及追加之訴均為無理由，依民事訴訟法第四百四十九條第一
    項、第七十八條，判決如主文。
中      華      民      國    九十二    年      七      月     十六     日
                                      臺灣高等法院高雄分院民事第三庭
~B1審判長法官  張國彬
~B2      法官  鄭月霞
~B3      法官  徐文祥
右為正本係照原本作成
不得上訴
~B法院書記官  黃一秋
中      華      民      國    九十二    年      七      月     十六     日


司法院資訊處製作；財團法人民間司法改革基金會備份。
